高雄地方法院刑事判決　　　　　　　　　　　　九十一年度訴字第三二五一號
　　公　訴　人　臺灣高雄地方法院檢察署檢察官
　　被　　　告　丁○○
　　　　　　　　子○○
右列被告等因背信等案件，經檢察官提起公訴（九十一年度偵字第五七七二號）及移
    主  文
丁○○、子○○共同行使偽造私文書，足以生損害於公眾及他人，各處有期徒刑壹年
陸月。
    事  實
一、丁○○、癸○○（經本院通緝中，待緝獲後另行審結）前受乙○○○及戊○○○
    之委任，辦理乙○○○之子甲○○向戊○○○承買戊○○○所有坐落在高雄市鎮一小段一一九六—一地號及其上第○一五○七號建號房屋（即門牌地
    址高雄市○○區○○街八十五號房屋及土地，下稱系爭房地）之所有權權移轉登
    記及相關銀行貸款事宜，乃為甲○○、乙○○○及戊○○○處理事務之人，乙○○○與戊○○○並於民國八十九年九月二十二日，在高雄市○○區○○街八十七
    號辛○○家中，簽訂系爭房地買賣契約時，交付系爭土地及房屋所有權狀、身分
    證、印鑑證明、印章等辦理所有權移轉登記之必要證件予丁○○、癸○○。詎癸○○竟萌生將系爭房地過戶與他人以設定抵押權貸款圖利之犯意，並夥同丁○○
    、子○○，共同基於為自己不法之利益之意圖及行使偽造私文書、使公務員登載
    不實之犯意聯絡，明知戊○○○並未出賣系爭房地予子○○，竟推由癸○○連續
    偽造戊○○○出賣系爭房地予子○○之土地買賣所有權移轉契約書、建築改良物
    買賣所有權移轉契約書、土地移轉登記申請書各一份，並在上開二份契約書盜用
    戊○○○印章而蓋用各計三枚、另在上述申請書上盜用戊○○○印章而蓋用計一
    枚，又推由癸○○出面商談，以子○○之名義向壬○○借款新台幣（以下同）三
    百五十萬元，並由子○○為義務人，將系爭房地設定本金四百萬元之抵押權予壬○○所指定之李江寅，而於八十九年十月四日由丁○○提出前述偽造之戊○○○
    與子○○間之土地買賣所有權移轉契約書、建築改良物買賣所有權移轉契約書、
    土地移轉登記申請書，及子○○與李江寅間之土地、建築改良抵押權設定契約書
    、抵押權設定登記申請書，向高雄市政府地政處前鎮地政事務所申辦系爭房地所
    有權移轉登記、及抵押權設定登記，使不知情之承辦公務員，將該不實之所有權
    移轉登載於其職務上所掌管之登記簿上，並於同年十月五日將系爭房地所有權移
    轉登記予子○○，並完成抵押權之設定登記，而為違背其任務之行為，足以生損
    害於地政機關關於不動產權利登記之正確性及戊○○○、乙○○○、甲○○。嗣
    於九十年八月初，甲○○向地政事務所調閱土地登記謄本，始悉上情。
二、案經甲○○、乙○○○、戊○○○訴由臺灣高雄地方法院檢察署檢察官偵查起訴
    。
    理  由
一、訊據被告丁○○坦承右述與被告癸○○共同違背受委任辦理系爭房地過戶之任務
    ，由被告癸○○出面找被告子○○，將系爭房地過戶在被告子○○名下，並辦理
    抵押貸款等犯行。被告子○○則矢口否認有何偽造私文書、背信、使公務員登載
    不實犯行，辯稱：「我只認識癸○○，不認識屋主，協議書是八十九年九月三十
    日癸○○到我公司，表示要將房子過戶在我名下，待一個月後，即會再將房子過
    戶別人名下，且因癸○○告知要向壬○○借款，而壬○○要求以系爭房地為抵押
    擔保，而我是系爭房地登記名義上之所有權人，所以才代癸○○出面借款，至系
    爭房屋係癸○○受屋主之託辦理過戶，癸○○無權處分之事，我完全不知情」云
    云。惟查：
  (一)右述事實，業據被告丁○○坦承不諱，核與告訴人戊○○○、乙○○○指訴情節
    大致相符（本院卷一二○頁），並經被告丁○○、癸○○接受委託並收受辦理所
    有權移轉登記相關證件時在場之辦證人己○○、辛○○、李坤松、王正禮證述甚
    詳（警卷十八至二二頁，本院卷七十、七一頁），且有告訴人戊○○○、甲○○
    之不動產買賣契約書、交款備忘錄，系爭房地之土地登記謄本、建物登記謄本（
    九十年發查字第二八六二號卷四至十三頁）、高雄市政府地政處前鎮地政事務所
    九十一年十一月二十六日高市地鎮三字第○九一○○○一一二一四號函及所附系
    爭房地所有權移轉登記及抵押權設定登記資料（本院卷三一至五七頁）在卷可證
    。
  (二)被告子○○雖辯稱：伊係因被告癸○○告知有向戊○○○購買系爭房地，然因信
    用不好，致無法辦理銀行貸款，所以要借名登記。又癸○○要向壬○○借款，但
    因壬○○要求房屋的登記名義人設定抵押權，所以才用伊的名義借款三百五十萬
    元，但錢是癸○○拿走等語，並舉證人胡俊峰及提出八十九年九月三十日書立之
    協議書一份為證（九十一年度偵字第五七七二號卷三三頁）。惟被告子○○係屬
    知情且有從中獲得獲得利益一情，業據被告丁○○供述甚詳（本院卷一一二、一
    六七頁），且系爭房地之所有權移轉登記與抵押權設定登記（其中相關申請書及
    契約書均有經被告子○○簽章），係同時於八十九年十月四日向高雄市前鎮地政
    事務所遞件申請（遞件編號分為八十九年收件鎮登字第七八二九、七八三○號）
    ，有上述卷附系爭房地所有權移轉及抵押權設定登記之申請資料可證，顯見系爭
    房地之所有權移轉及為壬○○之三百五十萬元借貸債權設定抵押事宜乃同時進行
    ，再被告癸○○確實曾允諾給付被告子○○十餘萬元一事，亦據證人胡俊峰證稱
    ：「當時癸○○名下有房子要貸款，但癸○○信用不好，所以無償過戶子○○名
    下以利貸款，我當時基於朋友立場幫癸○○、子○○作見證，但事後子○○無意
    間透露，癸○○還有一筆佣金未給他，佣金大概有十幾萬元，一般這種信用借貸
    情況大都一萬元至二萬元之間。本件有違常理，我不願承擔責任」等語明確（見
    九十一偵字第五七七二號卷二六頁），是若被告癸○○係以申請銀行貸款購買系
    爭房地為由，借用被告子○○名義登記，被告癸○○何需給付高額佣金予被告子
    ○○？況且被告子○○出面向證人壬○○借款，並且簽發面額三百五十萬元之本
    票一紙之經過，業據證人壬○○證稱：「癸○○從事代書業，經常介紹買賣土地
    或設定抵押的案子，他告訴我‧‧子○○急需用錢，希望向我先借‧‧，後來我
    答應借三百五十萬元，並且設定抵押權完成後，才將錢交付給子○○，該抵押權
    人李江寅是我小舅子，我有經李江寅同意才用他名義借款，實際上錢是我借的。
    在設定抵押權後，子○○就和癸○○一起到清水加油站來拿錢，三百萬元部分，
    由子○○出具匯款指定帳戶（戶名庚○○）的書面，另外五十萬元是扣除二分半
    的利息後，拿現金給他們的。本件沒有簽借據，只有子○○簽發同額本票。每月
    利息返還亦經子○○簽名。」等語詳盡（本院卷二一四頁），並有抵押貸款戶名
    紙條、借款利息返還收據（九十一年度偵字第五七七二號卷七十、七一頁）在卷
    可證，則以被告子○○介入上述借款之深，再加以被告癸○○允以超出一般行情
    甚多之高額佣金等情，足見被告子○○應係知情且有從中獲得獲得利益，其辯解
    顯屬卸責之詞不足採信。
  (三)至被告丁○○另稱：伊係因癸○○告知僅會先登記在子○○名下一個月，之後會
    登記回來，且借款部分亦會還清，才會幫忙申請所有權移轉登記及抵押權設定登
    記，借款大部分是由癸○○用於清償借款等，子○○亦有取得一部分款項，但癸○○事後並未登記回甲○○名下，亦未還款，才會導致告訴人之損失，伊曾試圖
    將系爭房地移轉登記予甲○○，並已繳納土地增值稅，但因無系爭房地權狀，而
    無法登記等語，並提出印花稅及土地增值稅之納稅繳款書為憑（九十一年度偵字
    五七七二號四三、四五頁）。然被告丁○○係受甲○○、乙○○○及戊○○○委
    託辦理系爭房地所有權移轉登記，對被告癸○○、子○○擅自過戶，借款抵押過
    程均知之甚詳，竟仍將系爭房地移轉登記予被告子○○，並且設定抵押權登記予
    案外人李江寅，甚且陪同被告癸○○、子○○至清水加油站收取證人壬○○交付
    之借款，與被告癸○○、子○○有犯意聯絡、行為分擔甚明，而被告丁○○將系
    爭房地所有權移轉登記予被告子○○，並且設定抵押權登記予李江寅之行為，即
    已生損害於告訴人戊○○○及乙○○○、甲○○，不問事後被告丁○○等人是否
    試圖將系爭房地登記回甲○○名下，均無礙渠等罪責之成立，況系爭房地業因被
    告癸○○、子○○借款未還，經抵押權人李江寅聲請法院拍賣，而於九十一年四
    月三日由抵押權人李江寅承受，亦未曾登記回甲○○名下，有高雄市政府地政處
    前鎮地政事務所九十二年四月十六日高市地鎮三字第○九二○○○三二○一號及
    所附權利移轉資料在卷可證（本院卷一三五、一五○至一五八頁）。是被告丁○○上述辯解，顯屬無據。
二、核被告丁○○、子○○所為，係犯刑法第二百十六條、二百十條之行使偽造私文
    書罪、第二百十四條使公務員登載不實罪、第三百四十二條第一項之背信罪。被
    告丁○○、子○○、癸○○就前開犯行間，有犯意聯絡及行為分擔，均為共同正
    犯。（被告子○○雖未受告訴人乙○○○、戊○○○之委任，然與癸○○、丁○○共同實施背信行為，應依刑法第三十一條第一項論以共同正犯）。被告等盜「
    戊○○○」印章而在戊○○○與子○○間土地買賣所有權移轉契約書上蓋用三枚
    ，在建築改良物買賣所有權移轉契約書蓋用三枚、在土地移轉登記申請書上蓋用
    一枚之行為，為被告等偽造戊○○○與子○○間土地買賣所有權移轉契約書、建
    築改良物買賣所有權移轉契約書、土地移轉登記申請書等私文書之部分行為，應
    分為偽造上述契約書、申請書之行為所吸收。又被告偽造上述戊○○○與子○○
    間土地買賣所有權移轉契約書、建築改良物買賣所有權移轉契約書、土地移轉登
    記申請書等私文書之行為，時間緊接，犯構成要件相同之罪名，顯係基於概括犯
    意反覆為之，應依連續犯規定以一罪論。被告連續偽造私文書後復持之行使，偽
    造私文書之低度行為，為行使偽造私文書之高度行為所吸收，應僅論以行使偽造
    私文書罪。被告等所犯行使偽造私文書罪、使公務員登載不實公文書罪及背信罪
    間，有方法結果之牽連關係，應從一重之行使偽造私文書罪處斷。公訴意旨雖未
    論及被告等將子○○、戊○○○間買賣系爭房地之不實事項向地政機關申請登記
    ，而使不知情之公務員登載於土地登記簿之使公務員登載不實罪部分，然因此部
    分與公訴人起訴之背信、行使偽造私文書罪間，有牽連犯之裁判上一罪關係，為
    起訴效力所及，本院自應併予審究。審酌被告丁○○受人委託，竟未忠人之事，
    反與被告子○○、癸○○同謀趁受託保管土地房屋權狀等證件之機會，未經同意
    ，移轉所有權並設定抵押，損害告訴人之利益甚鉅，迄今僅被告丁○○賠償二十
    七萬元予告訴人乙○○○，而告訴人戊○○○則未受賠償（此業經告訴人乙○○○陳述詳盡，見本院卷一六一頁），及被告子○○否認犯行，被告丁○○雖坦承
    犯行，然仍怪罪被告癸○○，未見自省，顯無悔意等情，分別量處如主文所示之
    刑。又偽造之土地買賣所有權移轉契約書、建築改良物買賣所有權移轉契約書、
    土地移轉登記申請書業經行使於高雄市政府地政處前鎮地政事務所，已非被告等
    所有，故不予沒收。
據上論斷，應依刑事訴訟法第二百九十九條第一項前段、刑法第二十八條、第三十一
條、第五十六條、第二百十六條、第二百十條、第二百十四條、第三百四十二條第一
項、第五十五條、罰金罰鍰提高標準條例第一條前段，判決如主文。
本案經檢察官丙○○到庭執行職務。
中    華    民    國    九十三    年      三      月        二十九      日
                                  臺灣高雄地方法院刑事第十一庭
                                      審判長法官  徐  美  麗
                                            法  官  高  增  泓
                                            法  官  陳  億  芳
右正本證明與原本無異。
如不服本判決，應於判決送達後十日內，向本院提出上訴狀。
                                            書記官  李  梅  芬
中    華    民    國    九十三    年      三      月        三十        日
中華民國刑法第三百四十二條
(背信罪)
為他人處理事務，意圖為自己或第三人不法之利益，或損害本人之利益，而為違背其
任務之行為，致生損害於本人之財產或其他利益者，處五年以下有期徒刑、拘役或科
或併科一千元以下罰金。
前項之未遂犯罰之。
中華民國刑法第二百一十七條
(偽造盜用印章印文或署押罪)
偽造印章、印文或署押，足以生損害於公眾或他人者，處三年以下有期徒刑。
盜用印章、印文或署押，足以生損害於公眾或他人者，亦同。
中華民國刑法第二百一十四條
(使公務員登載不實罪)
明知為不實之事項，而使公務員登載於職務上所掌之公文書，足以生損害於公眾或他
人者，處三年以下有期徒刑、拘役或五百元以下罰金。
中華民國刑法第二百一十六條
(行使偽造變造或登載不實之文書罪)
行使第二百十條至第二百十五條之文書者，依偽造、變造文書或登載不實事項或使登
載不實事項之規定處斷。
中華民國刑法第二百一十條
(偽造變造私文書罪)
偽造、變造私文書，足以生損害於公眾或他人者，處五年以下有期徒刑。
